臺灣板橋地方法院刑事判決　　　　　　　　　　　　　九十三年度易字第三０一號
　　公　訴　人　臺灣板橋地方法院檢察署檢察官
　　被　　　告　甲○○
　　選任辯護人　張權律師
　　　　　　　　陳雅珍律師
右列被告因侵占等案件，經檢察官提起公訴（九十三年度偵字第四七六六號），本院
判決如左：
    主  文
甲○○連續意圖為自己不法之所有，而侵占對於業務上所持有之物，處有期徒刑肆年
拾月。
    事  實
一、甲○○自民國九十二年四月起，任職位於臺北縣新莊市○○路七一九號之板信商
    業銀行股份有限公司（下稱為板信銀行）新莊分行擔任金庫出納員之職務，負責
    該分行金庫內現金之出納，及於每日營業時間後清點庫存現金製作庫存現金表等
    工作，為從事業務之人。而依板信銀行製訂之作業手冊之規定，每日營業時間結
    束櫃員將收付現金繳回金庫後，應由金庫出納員清點庫存現金製作庫存現金表，
    連同電腦內所紀錄本日應有庫存現金之報表交由該分行存匯作業主管指定人員覆
    點庫存現金，經該指定人員覆點無誤後於庫存現金表簽名後作為會計人員日記帳
    之憑證。詎甲○○因其男友鍾梓文（由檢察官另案偵查）積欠賭博債務需款孔急
    ，為清償賭債及圖以繼續賭博所得償還債務，其二人竟基於意圖為自己不法所有
    之概括犯意聯絡，自九十二年十二月下旬某日起至九十三年三月一日止，連續多
    次推由甲○○自金庫內取出其業務上所持有之現金侵占入己，交予鐘梓文或由甲
    ○○自行清償賭債或充為賭資花用，每次侵占金額為新臺幣（下同）三十萬元至
    二百萬元不等，合計達二千三百五十五萬元。此期間內甲○○為免遭人查覺庫存
    現金短少，乃利用該分行人員未能落實金庫清點作業規定之機會，於每日營業時
    間結束後進行清點作業時，均先製作與實際庫存現金金額相符之庫存現金表，交
    由其他經該分行存匯作業主管指定覆點庫存現金之人員清點簽章後，再依電腦紀
    錄內當日應有之庫存現金金額製作其業務上所作成另一庫存現金表，而登載此與
    實際庫存現金金額不符之不實事項後，謊稱前一張庫存現金表有誤而由不知情之
    原覆點庫存現金人員於未再次覆點確認之情形下再行簽章；或向原經指定覆點庫
    存現金之人員假稱庫存現金業經其他行員清點，而由該不知情之指定人員在未經
    覆點確認之情形下逕於甲○○所製作與實際庫存現金不符之庫存現金表上簽章，
    以此方式虛列庫存而補平帳目，足以生損害於板信銀行。嗣板信銀行總公司稽核
    人員於九十三年三月二日至板信銀行新莊分行查帳時發覺金庫內現金短少，始知
    悉上情而報警查獲，並於甲○○隨身提袋內起獲前一日所侵占二百萬元之餘款六
    十三萬四千元。
二、案經板信銀行訴由臺北縣政府警察局新莊分局報告臺灣板橋地方法院檢察署檢察
    官偵查起訴。
    理  由
一、犯罪事實之認定：
  (一)右揭犯罪事實，業據被告甲○○自白不諱，核與告訴人板信銀行指述查獲過程及
    金庫內短少現金等情形一致，堪信被告上開自白應與事實相符。此外，復有告訴
    代理人乙○○出具之贓物認領保管單（該贓物認領保管單記載告訴代理人領回之
    現金為六十三萬三千元，惟告訴人領回後經清點結果，發覺於警局時將其中一張
    二千元紙鈔誤認為千元紙鈔，故實際領回款項應為六十三萬四千元，此經告訴人
    於本院審理時更正陳報在卷，參告訴人九十三年五月六日陳報狀）、板信銀行稽
    核人員於查獲當日清查庫存現金所製作之「變現資產之查核─庫存現金」報表、
    ＡＴＭ庫存現金查詢報表、櫃員當日收付累計查詢報表、被告所製作登載不實庫
    存現金金額之庫存現金表、板信銀行作業手冊節本、被告將部分侵占款項匯出之
    匯款申請書等（以上均影本）在卷可資佐證。
  (二)又被告擔任板信銀行新莊分行之金庫出納員職務，負責該分行金庫內現金之出納
    ，及於每日營業時間後清點庫存現金製作庫存現金表等工作，此據被告及告訴人
    均供陳一致在卷，是以被告為從事業務之人，而庫存現金表亦為其業務上所作成
    文書無訛。又被告將與實際庫存現金不符之金額登載於庫存現金表上，以此方式
    虛列庫存而補平帳目，致板信銀行無法及時查覺，並使其得繼續為侵占行為，自
    足以生損害於板信銀行。
  (三)綜上所述，本件事證明確，被告如事實欄所載之犯行已足認定，應予依法論科。
二、論罪科刑之法律適用：
  (一)核被告所為，係犯刑法第三百三十六條第二項之業務侵占罪，及同法第二百十五
    條之業務登載不實罪。其與鐘梓文就所犯業務侵占罪間，有犯意之聯絡與行為之
    分擔，雖鐘梓文就該等侵占之款項並無業務持有之身分關係，然依刑法第三十一
    條第一項之規定，仍應與被告以業務侵占罪之共同正犯論。被告先後多次侵占及
    業務登載不實之犯行，均時間緊接，方法相同，觸犯構成要件相同之罪，顯係基
    於概括犯意而為之，乃連續犯，應依刑法第五十六條之規定各以一罪論，並均加
    重其刑。被告所犯上開二罪間，有目的與手段之牽連犯關係，為裁判上一罪，應
    依刑法第五十五條之規定從其中較重之業務侵占罪論處。
  (二)公訴人雖具體求處被告有期徒刑三年，惟本院審酌被告並無犯罪前科，有臺灣高
    等法院被告全國前案紀錄表附卷可稽，素行非劣，教育程度為大專畢業，此亦經
    被告自陳在卷，其並於具高度專業需求之銀行業工作，智識程度堪認良好，然僅
    因其男友賭債及賭資所需即為本件犯行，動機實屬可訾，而其以趁機取走所持有
    金庫內款項之方式而為侵占，及以業務登載不實之方式隱匿其侵占犯行並使能賡
    續為之，犯罪手段亦屬可議，侵占之數額高達二千餘萬，造成告訴人之嚴重損害
    ，且以被告自陳年薪三十餘萬之數額計算，此侵占金額約相當於其六、七十年之
    薪資所得，被告因此獲得之利益甚鉅，自應予以與其不當利得及危害程度相當之
    非難，不宜輕縱，參諸被告所犯之罪經加重後其法定刑為有期徒刑九月以上七年
    六月以下，如僅處以有期徒刑三年，猶屬過輕而有罪刑失衡之虞，並斟酌其於偵
    審中均坦承犯行，犯罪後態度尚非不佳，然迄今仍未能與告訴人達成民事和解或
    為任何賠償等之一切情狀，認以量處有期徒刑四年十月為適當，以資儆懲。
據上論斷，應依刑事訴訟法第二百九十九條第一項前段、刑法第五十六條、第二百十
五條，刑法第三百三十六條第二項、第五十五條、罰金罰鍰提高標準條例第一條前段
，判決如主文。
本案經檢察官丙○○到庭執行職務。
中　　　華　　　民　　　國　　九十三　　年　　　六　　　月　　  三十　　日
                                臺灣板橋地方法院刑事第五庭
                                    審判長法  官  林  春  長
                                          法  官  崔  玲  琦
                                          法  官  楊  博  欽
右正本證明與原本無異
如不服本判決應於送達後十日內向本院提出上訴狀
                                          書記官  曾  美  滋
中　　　華　　　民　　　國　　九十三　　年　　　六　　　月　　  三十　　日
附錄本案論罪科刑法條全文：
中華民國刑法第二百一十五條
  從事業務之人，明知為不實之事項，而登載於其業務上作成之文書，足以生損害於
  公眾或他人者，處三年以下有期徒刑、拘役或五百元以下罰金。
中華民國刑法第三百三十六條
  對於公務上或因公益所持有之物，犯前條第一項之罪者，處一年以上七年以下有期
  徒刑，得併科五千元以下罰金。
  對於業務上所持有之物，犯前條第一項之罪者，處六月以上五年以下有期徒刑，得
  併科三千元以下罰金。
  前二項之未遂犯罰之。
